臺灣基隆地方法院民事裁定  
110年度補字第796號
原      告  楊水森  
            陳麗珠  
            賴珠玉  
            陳輝賢  
            陳秋金  
被      告  台灣中油股份有限公司

上列當事人間請求拆除地上物返還土地事件，本院裁定如下：
    主  文
本件訴訟標的價額暫核定為新臺幣陸佰肆拾壹萬參仟陸佰元。
原告至遲應於前開核定訴訟標的價額之裁定確定後五日內，向本
院補繳第一審裁判費新臺幣陸萬肆仟伍佰伍拾捌元。如未依期補
正，即以裁定駁回其訴。
原告應於本裁定送達後五日內，補正本件訴之聲明、原因事實（
請說明所發生之具體事實經過，包括時間、地點、被告所為之行
為、對原告所造成之結果等）及被告之法定代理人之年籍資料、
住居所，並提出補正後之書狀繕本一份，逾期不為補正，即駁回
其訴。
    理  由
一、按提起民事訴訟，應依民事訴訟法之規定繳納裁判費；又當
    事人書狀，應記載當事人姓名、性別、年齡、職業及住所或
    居所，當事人為法人或其他團體者，應記載其名稱及事務所
    或營業所；起訴，應以訴狀表明當事人及法定代理人、訴訟
    標的及其原因事實、應受判決事項之聲明，除提出於法院者
    外，並應按應受送達之他造人數，提出繕本或影本，民事訴
    訟法第77條之13、第244條第1項、第116條第1項第1款、第1
    19條第1項定有明文，此為起訴必須具備之程式。再按原告
    之訴有起訴不合程式或不備其他要件之情形者，法院應以裁
    定駁回之，但其情形可以補正者，審判長應定期間先命補正
    ，民事訴訟法第249條第1項第6款亦有明定。
二、本件原告起訴時，未記載對於被告所請求之「訴之聲明」及
    其對被告主張之「原因事實」為何，致本院無法具體特定原
    告起訴之範圍，復未依法記載被告之法定代理人，其起訴即
    有不合程式之情形，爰命為補正。
三、次按訴訟標的之價額，由法院核定。核定訴訟標的之價額，
    以起訴時之交易價額為準；無交易價額者，以原告就訴訟標
    的所有之利益為準。民事訴訟法第77條之1第1項、第2項定
    有明文。又以一訴附帶請求其孳息、損害賠償、違約金或費
    用者，不併算其價額。民事訴訟法第77條之2第2項亦有明定
    。甲為Ａ地所有權人，依民法第767條所有物返還請求權請求
    乙拆除房屋返還土地，其訴訟標的之價額，應以Ａ地起訴時
    之交易價額為準（民國96年7月17日最高法院96年度第4次民
    事庭會議決議參照）。再者，以土地返還請求權為訴訟標的
    ，其訴訟標的價額應以土地之交易價額即市價為準。土地若
    無實際交易價額，得以原告起訴時土地當期公告現值為交易
    價額，核定訴訟標的價額（最高法院101年度台抗字第841號
    民事裁定意旨參照）。
四、原告主張基隆市七堵區八堵段八堵北小段86-1、87-1、87-2
    、87-7、87-11、87-12、87-13地號土地（下稱系爭土地）
    ，乃原告所有，因被告無權占用系爭土地，是原告乃起訴請
    求被告拆除地上物俾將系爭土地返還予原告。原告係以土地
    永久占有之回復作為訴訟標的，故本件訴訟標的之價額，應
    以系爭土地於起訴時之價值為準；而原告主張被告占用系爭
    土地之面積，分別為101、133、150、22、231、62、21平方
    公尺，系爭土地109年度之公告土地現值，則為每平方公尺
    新臺幣（下同）9,000元、8,200元，故其價值應為6,413,60
    0元【計算式：9,000元×（101＋133＋150＋22＋231）平方公尺＋
    8,200元×（62＋21）平方公尺＝6,413,600元】。爰暫核定本
    件訴訟標的價額為6,413,600元，俟將來測量被告實際占用
    之面積後，再詳實核定其訴訟標的之價額。
五、按「因財產權而起訴，其訴訟標的之金額或價額在新臺幣十
    萬元以下部分，徵收一千元；逾十萬元至一百萬元部分，每
    萬元徵收一百元；逾一百萬元至一千萬元部分，每萬元徵收
    九十元；逾一千萬元至一億元部分，每萬元徵收八十元；逾
    一億元至十億元部分，每萬元徵收七十元；逾十億元部分，
    每萬元徵收六十元；其畸零之數不滿萬元者，以萬元計算。
    」民事訴訟法第77條之13定有明文。又依「臺灣高等法院民
    事訴訟、非訟事件、強制執行費用提高徵收數額標準」規定
    ，訴訟標的之金額或價額逾十萬元部分，加徵原定數額十分
    之一。本件訴訟標的之價額為6,413,600元，應徵第一審裁
    判費64,558元。　
六、當事人對於本院核定訴訟標的價額之裁定，得於10日內抗告
    ，故原告至遲應於本院前開核定訴訟標的價額之裁定確定後
    5日內，向本院補繳第一審裁判費64,558元，如未依期補正
    ，即以裁定駁回其訴。
七、依民事訴訟法第77條之1、第249條第1項但書規定，裁定如
    主文。
中　　華　　民　　國　　110 　年　　12　　月　　21　　日
                  民事庭法　官　周裕暐
以上正本係照原本作成。
一、如不服本裁定主文第一項，得於本裁定送達後10日向本院提
    出抗告狀，並繳納抗告裁判費新臺幣1,000元，抗告於臺灣
    高等法院。
二、對本裁定主文第二、三項，不得抗告。
中　　華　　民　　國　　110 　年　　12　　月　　22　　日
                        書記官　謝佳妮